【裁判字號】    99,抗,1560
【裁判日期】    991020
【裁判案由】    假扣押
【裁判全文】
臺灣高等法院民事裁定                  99年度抗字第1560號
抗  告  人  天外天國際育樂股份有限公司
法定代理人  張世鈺
上列抗告人與相對人賴素珍間假扣押事件，對於中華民國99年7
月28日臺灣臺北地方法院99年度全字第68號所為裁定提起抗告，
本院裁定如下：
    主      文
抗告駁回。
抗告訴訟費用由抗告人負擔。
    理      由
一、按債權人就金錢請求或得易為金錢請求之請求，欲保全強制
    執行者，得聲請假扣押。假扣押，非有日後不能強制執行或
    甚難執行之虞，或應在外國強制執行者，不得為之。請求及
    假扣押之原因應釋明之；前項釋明如有不足，而債權人陳明
    願供擔保或法院認為適當者，法院得定相當之擔保，命供擔
    保後為假扣押。民事訴訟法第522條第 1項、第523條第1、2
    項、第526條第 1、2項分別定有明文。所謂不能強制執行，
    如債務人浪費財產、增加負擔，或就其財產為不利益處分，
    將成為無資力之情形等均是，所謂恐難執行，如債務人將移
    往遠地或逃匿等均是(最高法院19年抗字第232號判例參照）
    ，其情形不以債務人浪費財產，增加負擔或就其財產為不利
    益之處分，將達於無資力之狀態，或債務人移往遠處、逃匿
    無蹤或隱匿財產為限。
二、相對人於原法院聲請意旨略以：相對人持有抗告人簽發面額
    新臺幣(下同）175萬元之支票，經提示不獲兌現，抗告人提
    議至原法院調解，惟於調解之際，抗告人卻推拖阻延致調解
    不成立，嗣相對人多次請求抗告人還款，皆置之不理；又前
    開債務發生於民國96年間，抗告人曾表示為清償債務，將其
    所有坐落宜蘭縣三星鄉○里○段○里○○段之34筆土地（下
    稱宜蘭縣34筆土地）辦理信託，以向銀行辦理融資貸款，但
    抗告人於96年10月 2日辦理信託登記後，迄未清償積欠之債
    務，顯係為規避強制執行而為之，為恐日後有不能強制執行
    之虞，為此願提供擔保以代釋明，聲請准對抗告人之財產於
    175 萬元之範圍內予以假扣押等語，並提出支票、退票理由
    單、臺灣臺北地方法院調解不成立證明書、協議書、土地登
    記謄本影本等件以資釋明。嗣於本院補充陳述略以：抗告人
    於辦理其所有宜蘭縣34筆土地信託登記時，曾商請相對人勿
    向銀行提示其所簽發之數紙支票，以利貸款之進行，相對人
    不疑有他，遂應其請求，但相對人取得貸款後，並未清償債
    務，其辦理信託登記，實為規避債務清償之責；縱抗告人辯
    稱未有搬遷之情事，惟其就財產所為之處分，已使抗告人達
    無資力之情形，其將財產辦理信託之行徑，自屬隱匿、不利
    益之處分情事，倘其如法泡製，再將其名下之財產辦理信託
    或逕行移轉所有權予第三人，必致相對人求償無門權益受損
    甚巨等語。經查，相對人主張其對抗告人有票款債權存在之
    事實，業據其提出支票、退票理由單、協議書等書證，應認
    相對人對於其請求之原因已為釋明。又相對人主張抗告人對
    其請求置之不理，為規避強制執行，而辦理信託登記，將來
    恐求償無門等假扣押之原因，依其提出之臺灣臺北地方法院
    調解不成立證明書、土地登記謄本等書證，雖釋明尚有未足
    ，惟相對人陳明願供擔保，原法院酌定相當擔保金額，准許
    相對人假扣押之聲請，核無不合。抗告人雖執稱相對人並未
    能提供即時調查之證據以釋明其主張假扣押之原因及必要性
    ，且抗告人並無任何搬遷、隱匿情事，亦未向相對人借款，
    本件債權債務爭議現由原法院審理中，其雖未出庭，但有呈
    遞書狀答辯，本件並無任何假扣押之必要云云。惟查，相對
    人請求之權利確否存在，為實體問題，應待將來本案訴訟解
    決，非法院於假扣押程序所應審認，又所謂釋明，係使法院
    就某事實之存否，得到大致為正當之心證為已足，與證明係
    當事人提出之證據方法，足使法院產生堅強心證，可以確信
    其主張為真實者，尚有不同，本件相對人就假扣押之原因，
    依其所提出之證據，尚難謂毫無釋明，僅係釋明有所未足而
    已，而依上開情節，亦難謂本件無假扣押之必要，抗告人上
    開所陳云云，並非可採。從而，抗告意旨以相對人未盡釋明
    之責為由，指摘原裁定不當，求予廢棄，非有理由，應予駁
    回。
三、據上論結，本件抗告為無理由，爰裁定如主文。
中    華    民    國    99    年    10    月    20    日
                  民事第十庭
                      審判長法  官  鄭雅萍
                            法  官  詹文馨
                            法  官  劉坤典
正本係照原本作成。
本裁定除以適用法規顯有錯誤為理由外，不得再抗告。如提起再
抗告，應於收受後10日內委任律師為代理人向本院提出再抗告狀
。並繳納再抗告費新台幣１千元。
中    華    民    國    99    年    10    月    21    日
                            書記官  劉育妃

司法院資訊處製作；財團法人民間司法改革基金會備份。
